臺灣臺中地方法院刑事判決　　　　　　100年度交易字第738號
公　訴　人　臺灣臺中地方法院檢察署檢察官
被　　　告　廖坤敏
上列被告因過失傷害案件，經檢察官提起公訴（100年度偵字第
16430號），被告在本院準備程式中就被訴事實為有罪之陳述，
經告以簡式審判要旨，並聽取意見後，進行簡式審判程式，判決
如下：
    主      文
廖坤敏因過失傷害人，處有期徒刑參月，如易科罰金，以新臺幣
壹仟元折算壹日。
    事實及理由
一、犯罪事實：
（一）廖坤敏明知其所持有普通小型車駕駛執照，因違反道路交
      通管理處罰條例規定而自民國96年4月21日起受註銷駕駛
      執照處分後，迄未重新考領普通小型車駕駛執照，竟於
      100年2月5日14時40分許，駕駛車牌號碼5013-NJ號自用小
      客車，沿臺中市○○區○○路由北往南方向行駛，行經東
      海路與忠貞路之交岔路口時，本應注意行車速度，應依該
      路段之最高速限為時速50公里之規定，且汽車行駛至交岔
      路口，其行進應遵守燈光號誌，及汽車行駛時，應注意車
      前狀況，並隨時採取必要之安全措施，而依當時天候晴、
      日間自然光線、路面乾燥、無缺陷、無障礙物、視距良好
      ，並無不能注意之情事，竟疏未注意及此而貿然超速駕駛
      前揭車輛，以時速60、70公里闖越紅燈而進入上揭交岔路
      口，適有詹蔡秋香駕駛車牌號碼6871-ZH號自用小貨車搭
      載其夫詹緒賢及其孫子詹姓兒童（姓名詳卷，係民國94年
      3 月1日生），沿忠貞路由西往東方向行駛，於同一時間
      行經上揭交岔路口，廖坤敏駕駛上開自用小客車擦撞詹蔡
      秋香所駕駛前開自用小貨車，詹緒賢與詹姓兒童因而被甩
      出車外，致詹蔡秋香受有右膝內側副韌帶及外側副韌帶撕
      裂性骨折之傷害，詹緒賢受有頭部外傷併蜘蛛膜下腔出血
      、左側第5、6、7、8根肋骨骨折等傷害，詹姓兒童則受有
      臉部及頭部擦挫傷之傷害。而廖坤敏肇事後，於有偵查權
      之機關或公務員發覺犯罪前，留在現場，並向到場處理之
      員警自首接受裁判。
（二）案經廖坤敏自首及詹蔡秋香、詹緒賢、詹姓兒童之父詹儒
      健訴由臺中市政府警察局清水分局報告臺灣臺中地方法院
      檢察署檢察官偵查起訴。
二、認定犯罪事實所憑之證據及理由：
（一）被告廖坤敏於本院審理中坦承上揭犯行（見本院100年9月
      13日審判筆錄），核與被害人詹蔡秋香於偵訊指述本件車
      禍發生經過，大致相符，並有道路交通事故現場圖、道路
      交通事故調查報告表（一）、（二）等各1份、現場照片8
      張、監視器錄影畫面翻拍照片8張，及童綜合醫療社團法
      人童綜合醫院診斷證明書影本4份，以及行政院國軍退除
      役官兵輔導委員會臺中榮民總醫院診斷證明書影本1份在
      卷可稽。且被告因違反道路交通管理處罰條例規定，曾受
      註銷駕駛執照處分，自96年4月21日逕行註銷駕駛執照後
      ，迄未考領普通小型車駕駛執照等情，亦有證號查詢汽車
      駕駛人資料1份、交通部公路總局臺中區監理所（豐原監
      理站）豐監稽違字第裁63-HC0000000號違反道路交通管理
      事件裁決書影本1份、駕照基本資料影本3份在卷可參，綜
      上，足認被告上揭自白應與事實相符，自堪採信。
（二）按行車速度，依限速標誌或標線之規定；汽車行駛時，駕
      駛人應注意車前狀況，並隨時採取必要之安全措施；汽車
      行駛至交岔路口，應遵守燈光號誌，道路交通安全規則第
      93條第1項、第94條第3項、第102條第1項第1款分別定有
      明文。復按車輛面對圓形紅燈表示禁止通行，不得超越停
      止線或進入路口，道路交通標誌標線號誌設置規則第206
      條第5項第1款亦有明文。查被告駕車自應注意上開規定，
      而依附卷現場照片所示，本件肇事地點係路況良好，且本
      件車禍發生時天候晴、日間自然光線、路面乾燥、無缺陷
      、無障礙物、視距良好等情形，亦有道路交通事故調查報
      告表(一)附卷可稽，則被告應無不能注意之情事，竟疏未
      注意及此，於前揭時、地駕駛上開自用小客車超速並闖越
      紅燈，擦撞被害人詹蔡秋香所駕駛並搭載其夫詹緒賢及其
      孫子詹姓兒童之前開自用小貨車，足認被告就本件車禍之
      發生，顯有過失。且被害人詹蔡秋香與其夫詹緒賢及其孫
      子詹姓兒童確因本件車禍而受傷，被害人詹蔡秋香受有右
      膝內側副韌帶及外側副韌帶撕裂性骨折之傷害，被害人詹
      緒賢受有頭部外傷併蜘蛛膜下腔出血、左側第5、6、7 、
      8根肋骨骨折等傷害，被害人詹姓兒童則受有臉部及頭部
      擦挫傷之傷害，是被告之過失行為與被害人所受上開傷害
      間，應具有相當因果關係。
（三）綜上，本件事證明確，被告犯行堪予認定，應予依法論科
      。
三、所犯法條及刑之酌科：
（一）核被告所為，係犯刑法第284條第1項前段之過失傷害罪。
（二）查被告以一過失行為，同時造成被害人詹蔡秋香與其夫詹
      緒賢及其孫子詹姓兒童分別受有上開傷害之結果，為同種
      想像競合，應論以一過失傷害罪。
（三）按吊銷駕駛執照後駕車，係屬無照駕駛（司法院（82）廳
      刑一字第05283號研究意見參照）。查被告所持有普通小
      型車駕駛執照，因違反道路交通管理處罰條例規定，曾受
      註銷駕駛執照處分，自96年4月21日逕行註銷駕駛執照後
      ，迄未考領普通小型車駕駛執照等情已如前述，足見被告
      於其駕駛執照經吊銷後仍駕駛車輛，無駕駛許可憑證，應
      認「無照駕駛」，從而，被告無照駕駛車輛並因而致人受
      傷，且依法應負刑事責任，應依道路交通管理處罰條例第
      86條第1項規定，加重其刑。
（四）查被告肇事後，於有偵查權之機關或公務員發覺犯罪前，
      留在現場，並向到場處理之員警承認其為肇事者等情，有
      臺中市○○○○○道路交通事故肇事人自首情形紀錄表1
      份附於偵卷可佐（見臺灣臺中地方法院檢察署100年度他
      字第1879號偵查卷第29頁），則被告於犯罪未發覺前，自
      首並接受裁判，依刑法第62條前段規定減輕其刑。且其加
      重、減輕刑責事由，依法應先加後減。
（五）爰審酌被告：（1）因一時疏忽，致被害人受有上開傷害
      ；（2）犯後坦承犯行，然迄未與被害人達成民事和解等
      一切情狀，而分別量處如主文所示之刑及各諭知易科罰金
      之折算標準，並定其應執行之刑及諭知易科罰金之折算標
      準。
據上論斷，應依刑事訴訟法第273條之1第1項、第299條第1項前
段，刑法第284條第1項前段、第55條、第62條前段、第51條第5
款、第41條第1項前段，道路交通管理處罰條例第86條第1項，刑
法施行法第1條之1第1項、第2項前段，判決如主文。
本案經檢察官鄒千芝到庭執行職務。
中    華    民    國   100    年    9     月    27    日
                  交通法庭    法  官  賴秀雯
以上正本證明與原本無異。
如不服本判決，應於判決送達後10日內向本院提出上訴狀（應抄
附繕本）。告訴人或被害人如對於本判決不服者，應具備理由請
求檢察官上訴，其上訴期間之計算係以檢察官收受判決正本之日
期為準。
                              書記官  鄭郁慈
中    華    民    國   100    年    9     月    27    日

附錄本案所犯法條：
中華民國刑法第284條（過失傷害罪）
因過失傷害人者，處6月以下有期徒刑、拘役或5百元以下罰金，
致重傷者，處1年以下有期徒刑、拘役或5百元以下罰金。
從事業務之人，因業務上之過失傷害人者，處1年以下有期徒刑
、拘役或1千元以下罰金，致重傷者，處3年以下有期徒刑、拘役
或2千元以下罰金。